臺灣高等法院臺中分院刑事裁定　
111年度抗字第311號

抗  告  人  
即  受刑人  楊濬愷




上列抗告人因聲請定應執行刑案件，不服臺灣臺中地方法院中華
民國111年3月4日裁定（111年度聲字第244號），提起抗告，本
院裁定如下：
    主  文
抗告駁回。
    理  由
一、抗告意旨略以：民國95年7月1日實施之修正後刑法固刪除連
    續犯之規定，改為一罪一罰，然為緩和多數有期徒刑合併執
    行之苛酷、避免責任重複非難致堪比重罪，故於數罪併罰定
    應執行刑時，除應受具體法律規定之外部性界限，及法律之
    目的、法律秩序之理念之內部性界限之拘束外，尚須考量刑
    罰邊際效應遞減之不當效果，是對於犯相同類型數罪之併合
    處罰，責任非難重複之程度較高，本即應酌定較低之執行刑
    。再參照：㈠最高法院98年度易字第6192號詐欺案（按應為
    最高法院98年度台上字第6192號，爰予更正），共判處有期
    徒刑30年7月，僅定應執行刑有期徒刑4年；㈡最高法院101年
    度訴字第3094號詐欺案（遍查全國法院，無此案號），共判
    處有期徒刑10年10月，僅定應執行刑有期徒刑1年2月；㈢臺
    灣新北地方法院106年度訴字第351號詐欺案，共判處有期徒
    刑15年1月，僅定應執行刑有期徒刑1年4月（按該案六名被
    告並無經定應執行刑為有期徒刑1年4月者）；㈣臺灣高等法
    院101年度上訴字第2503號偽造文書案，共判處有期徒刑18
    年3月，僅定應執行刑有期徒刑1年9月等案例，及大法官釋
    字第604號協同意見書所揭示對於行為人之同一行為予以連
    續處罰者，須受比例原則檢視之意旨，對於相同類型之數罪
    ，自應量處更低之應執行刑。而抗告人即受刑人楊濬愷（下
    稱受刑人）所犯如附表所示之罪均為詐欺罪，責任非難重複
    程度較高，且係於一個月間密集所犯，為避免責任非難過度
    評價，並考量定應執行刑之限制加重原則、兼顧刑罰衡平要
    求及矯正受刑人之目的，復慮及受刑人年輕識淺，誤觸法網
    ，經受刑及諭知強制工作之教訓，已深知悔悟，爰提起抗告
    ，請求撤銷原裁定，改諭知較輕之刑等語。
二、按裁判確定前犯數罪者，併合處罰之。又數罪併罰，分別宣
    告其罪之刑，其宣告多數有期徒刑者，於各刑中之最長期以
    上，各刑合併之刑期以下，定其應執行之刑期，但不得逾30
    年，刑法第50條第1項前段及第51條第5款規定甚明。且執行
    刑之量定，係事實審法院自由裁量之職權，倘其所酌定之執
    行刑，並未違背刑法第51條各款所定之方法或範圍，及刑事
    訴訟法第370條所規定之禁止不利益變更原則（即法律之外
    部性界限），亦無明顯違背公平、比例及罪刑相當原則或整
    體法律秩序之理念（即法律之內部性界限）者，即不得任意
    指為違法或不當（最高法院110年度台抗字第1974號裁定意
    旨參照）。再按數罪併罰之定應執行之刑，係出於刑罰經濟
    與責罰相當之考量，並非予以犯罪行為人或受刑人不當之利
    益，為一種特別的量刑過程，相較於刑法第57條所定科刑時
    應審酌之事項係對一般犯罪行為之裁量，定應執行刑之宣告
    ，乃對犯罪行為人本身及所犯各罪之總檢視，除應考量行為
    人所犯數罪反應出之人格特性，並應權衡審酌行為人之責任
    與整體刑法目的及相關刑事政策，在量刑權之法律拘束性原
    則下，依刑法第51條第5款之規定，採限制加重原則，以宣
    告各刑中之最長期為下限，各刑合併之刑期為上限，但最長
    不得逾30年，資為量刑自由裁量權之外部界限，並應受法秩
    序理念規範之比例原則、平等原則、責罰相當原則、重複評
    價禁止原則等自由裁量權之內部抽象價值要求界限之支配，
    使以輕重得宜，罰當其責，俾符合法律授與裁量權之目的，
    以區別數罪併罰與單純數罪之不同，兼顧刑罰衡平原則。個
    案之裁量判斷，除非有全然喪失權衡意義或其裁量行使顯然
    有違比例、平等諸原則之裁量權濫用之情形，否則縱屬犯罪
    類型雷同，仍不得將不同案件裁量之行使比附援引為本案之
    量刑輕重比較，以視為判斷法官本於依法獨立審判之授權所
    為之量刑裁奪有否裁量濫用之情事。此與所謂相同事務應為
    相同處理，始符合比例原則與平等原則之概念，迥然有別（
    最高法院100年度台上字第21號判決意旨參照）。
三、經查：
　㈠原裁定以受刑人因犯如附表所示之罪，分別經法院判處如附
    表所示之刑確定在案，檢察官聲請就附表所示之罪定其應執
    行之刑，聲請為正當，復審酌受刑人所犯各罪侵害法益之異
    同、對侵害法益之加重效應暨時間、空間之密接程度，及受
    刑人具狀向原審表示對定應執行刑無意見，就上開各項為整
    體評價後，於法律拘束之外部性界限（即各宣告刑中刑期最
    長之有期徒刑1年10月以上，各宣告刑合併之刑期有期徒刑1
    2年以下，及附表編號1至3前經定應執行有期徒刑2年4月確
    定，編號6至7前經定應執行有期徒刑1年10月確定）及內部
    性界限（即公平、比例及罪刑相當原則或整體法律秩序之理
    念）內，定其應執行刑有期徒刑3年10月，並未逾越法律內
    部及外部界限之適法自由裁量職權行使，核無違法或不當。
　㈡受刑人雖以前詞提出抗告。惟原裁定所定應執行刑，較之受
    刑人所受各宣告刑之總和（即有期徒刑12年）已獲致減少有
    期徒刑8年2月之利益，較之其前經分別定應執行刑部分與未
    定應執行刑部分之總和（附表編號1至3、6至7前分別經定應
    執行刑為2年4月、1年10月，總和為有期徒刑4年2月；附表4
    、5、8前未曾定應執行刑總和為4年），亦獲致減少有期徒
    刑4年4月之利益，顯已適用「限制加重原則」之量刑原理，
    給予受刑人適度之刑罰折扣，降幅比例亦已反應責任遞減原
    則，適度呈現受刑人應負之責任，與其各罪應負之責任，合
    於恤刑之理念，並無明顯過重之情形。本院復參酌受刑人如
    附表所示各罪係在一月間反覆犯詐欺罪，顯見其法治觀念薄
    弱，自我約束能力不足，自不宜給予過度刑罰優惠，以匡正
    其多次違反刑罰規範之行為，再衡以其犯罪類型、行為態樣
    、動機相同，責任非難重複程度較高，然其先前所受判決於
    定刑時，已就此整體考量而為相當之寬減，綜此就各罪為整
    體評價後而為應執行刑之量定，並非恣意酌定應執行刑，與
    法律授予裁量權之旨無違，亦與公平、比例、罪刑相當等原
    則及正義或整體法律秩序無何扞格。又各案犯罪情節不同、
    犯罪態樣有異，且各案受刑人於定應執行刑時，法院所考量
    之情況又不盡相同，自不得援引他案定應執行刑之刑度，指
    摘原裁定不當。受刑人抗告意旨所舉各案，或誤引案號，或
    誤引內容，或查無案號，或以他案定應執行刑之刑度，認原
    裁定所定之應執行刑過重，顯非適法之抗告理由。
四、綜上所述，原裁定斟酌上情併予酌減總刑期，適度呈現受刑
    人應負責任，無明顯過重而喪失權衡或有何違反比例、平等
    原則、責罰相當及重複評價禁止之情事。抗告意旨徒列舉僅
    具個案拘束力之其他案件，指摘原裁定不當，並請求再減輕
    其刑等語，核係對於法院定應執行刑裁量權適法行使為恣意
    指摘，其抗告意旨顯無可採而為無理由，應予駁回。
五、據上論斷，應依刑事訴訟法第412條規定，裁定如主文。
中　　華　　民　　國　　111 　年　　4 　　月　　11　　日
              刑事第四庭  審判長法　官  蔡名曜
                                法　官  林宜民
                                法　官  邱鼎文
以上正本證明與原本無異。
如不服本裁定，應於收受送達後5日內向本院提出抗告書狀（須
附繕本）。因疫情而遲誤不變期間，得向法院聲請回復原狀。
                                書記官  陳宜屏
中　　華　　民　　國　　111 　年　　4 　　月　　11　　日
附表：受刑人楊濬愷定應執行之刑案件一覽表
編號  1 2 3 罪名  三人以上共同詐欺取財罪 三人以上共同詐欺取財罪 三人以上共同詐欺取財罪 宣告刑  有期徒刑1年10月 有期徒刑1年10月 有期徒刑1年8月 犯罪日期  108.04.11 108.04.30 108.05.03 偵查(自訴)機關 年度案號  臺中地檢108年度偵字第14031、14033號    最後 事實審 法院 中高分院    案號 108年度上訴字第2085號    判決 日期 109.03.26    確定 判決 法院 中高分院    案號 108年度上訴字第2085號    判決 確定日期 109.05.04   是否為得易科 罰金之案件  否   備註  編號1至3前經中高分院108年度上訴字第2085號判決定應執行刑有期徒刑2年4月   
編號  4 5 6 罪名  三人以上共同詐欺取財罪 三人以上共同詐欺取財罪 三人以上共同詐欺取財罪 宣告刑  有期徒刑1年7月 有期徒刑1年2月 有期徒刑1年6月 犯罪日期  108.05.06 108.05.13 108.04.12 偵查(自訴)機關 年度案號  臺中地檢108年度偵字第32708號 彰化地檢108年度偵字第12589號 新北地檢108年度偵字第16549、23220、25344、31926號  最後 事實審 法院 臺中地院 彰化地院 新北地院  案號 109年度訴字第156號 110年度訴緝字第15號 109年度訴字第405號  判決 日期 109.06.08 110.04.20 110.05.11  確定 判決 法院 臺中地院 彰化地院 新北地院  案號 109年度訴字第156號 110年度訴緝字第15號 109年度訴字第405號  判決 確定日期 109.07.13 110.05.20 110.06.22 是否為得易科 罰金之案件  否 否 否 備註    編號6至7前經新北地院109年度訴字第405號判決定應執行刑有期徒刑1年10月 
編號  7 8 罪名  三人以上共同詐欺取財罪 三人以上共同詐欺取財罪 宣告刑  有期徒刑1年2月 有期徒刑1年3月 犯罪日期  108.04.22 108.05.07 偵查(自訴)機關 年度案號  新北地檢108年度偵字第16549、23220、25344、31926號 臺中地檢108年度偵字第31538號  最後 事實審 法院 新北地院 臺中地院  案號 109年度訴字第405號 109年度訴字第265號  判決 日期 110.05.11 110.06.30  確定 判決 法院 新北地院 臺中地院  案號 109年度訴字第405號 109年度訴字第265號  判決 確定日期 110.06.22 110.07.27 是否為得易科 罰金之案件  否 否 備註  編號6至7前經新北地院109年度訴字第405號判決定應執行刑有期徒刑1年10月